臺灣彰化地方法院民事裁定
110年度監宣字第139號
聲  請  人  蔡銘輝  




相  對  人  蔡廖錦  
關  係  人  蔡明道  
            蔡廚    
上列聲請人聲請監護宣告事件，本院裁定如下：          
    主    文
宣告蔡廖錦（女，民國00年0月00日生，身分證統一編號：Z0000
00000號）為受監護宣告之人。
選定蔡銘輝（男，民國00年0月0日生，身分證統一編號：Z00000
0000號）為受監護宣告之人之監護人。
指定蔡明道（男，民國00年00月00日生，身分證統一編號：Z000
000000號）為會同開具財產清冊之人。
聲請程序費用由受監護宣告之人負擔。
    理    由
一、聲請意旨略以：聲請人蔡銘輝為相對人蔡廖錦之長子，相對
    人自民國105年4月19日起領有身心障礙重度手冊，且於108
    年6月間因車禍致蜘蛛網膜下腔出血，並於109年5月16日發
    生急性缺氧性腦中風，雖經送醫診治，現認知功能仍呈現嚴
    重障礙，致不能為意思表示或受意思表示，或不能辨識其意
    思表示之效果，已達受監護宣告之程度，有戶籍謄本、親屬
    系統表、中華民國身心障礙證明影本等件為證。爰聲請准予
    裁定相對人為受監護宣告之人，並請求選定聲請人為相對人
    之監護人，同時指定相對人之次子蔡明道為會同開具財產清
    冊之人等語。
二、按「對於因精神障礙或其他心智缺陷，致不能為意思表示或
    受意思表示，或不能辨識其意思表示之效果者，法院得因本
    人、配偶、四親等內之親屬、最近一年有同居事實之其他親
    屬、檢察官、主管機關或社會福利機構之聲請，為監護之宣
    告」、「受監護宣告之人應置監護人」、「法院為監護之宣
    告時，應依職權就配偶、四親等內之親屬、最近一年有同居
    事實之其他親屬、主管機關、社會福利機構或其他適當之人
    選定一人或數人為監護人，並同時指定會同開具財產清冊之
    人」、「法院選定監護人時，應依受監護宣告之人之最佳利
    益，優先考量受監護宣告之人之意見，審酌一切情狀，並注
    意下列事項：一、受監護宣告之人之身心狀態與生活及財產
    狀況。二、受監護宣告之人與其配偶、子女或其他共同生活
    之人間之情感狀況。三、監護人之職業、經歷、意見及其與
    受監護宣告之人之利害關係。四、法人為監護人時，其事業
    之種類與內容，法人及其代表人與受監護宣告之人之利害關
    係」，民法第14條第1項、第1110條、第1111條第1項及第11
    11條之1分別定有明文。
三、經查，聲請人主張之事實，業據其提出中華民國身心障礙證
    明影本、親屬系統表及戶籍謄本等件為據，且聲請人表示，
    相對人前因發生車禍、中風而語言表達模糊、無法辨識其意
    義狀態已達無法處理一般事務及自我照顧之程度，並領有重
    度身心障礙證明，已不能為意思表示、受意思表示或辨識意
    思表示之效果。另經本院囑託臺灣新北地方法院轉囑託亞東
    紀念醫院醫師潘怡如鑑定結果，認為相對人於鑑定時坐在輪
    椅上，未使用氧氣，包尿布，其外觀整潔，意識清晰，情緒
    尚稱平穩，有時有眼神接觸，會微笑，多看向兒子，對於問
    話大多無法回答，有回應時因言語含糊，無法辨識其意義。
    另進行衡鑑時心理師使用台語施測，與相對人互動時有眼神
    接觸，但其語言表達模糊不清、無法令人理解其内容為何，
    且多看著問話的人只是笑，例如詢問名字、今天是幾月幾號
    、現在在哪裡時其反應皆如此。且相對人受限於能力無法理
    解指導語，CASI與MMSE的結果均顯示其認知功能有顯著退步
    之傾向，另CDR=3，顯示有重度失智症症狀。於進行精神狀
    態檢查時相對人意識清醒，情緒平穩，常有微笑，無明顯憂
    鬱或激躁之表情，在人時地認知方面，相對人無法回答兒子
    的名字，受限於言語表達能力，亦無法得知其是否能理解自
    己所在的地方和當下的日期或時間。進行鑑定時，相對人未
    出現怪異的儀式化行為，亦未呈現任何疑似幻覺相關之行為
    。據其長子表示，相對人有時會有白天比較愛睡而晚上不睡
    的情況，但未曾注意曾出現情緒激動，特別憂鬱，或多疑等
    情況。綜合以上所述，相對人具失智症重度症狀，生活自理
    皆須由他人協助，且其為意思表示或受意思表示，或辨識其
    意思表示效果之能力已嚴重減損，建議為監護宣告等語，有
    臺灣新北地方法院110年9月8日新北院賢家翰110家助89字第
    45245號函及亞東醫院精神鑑定報告書在卷可稽，堪認相對
    人因精神障礙或其他心智缺陷，致不能為意思表示或受意思
    表示，亦不能辨識其意思表示之效果。從而，本件聲請為有
    理由，應予准許，爰宣告相對人為受監護宣告之人。
四、本件相對人既經監護宣告，揆諸前揭規定，自應為其選定監
    護人及指定會同開具財產清冊之人。又聲請人主張其與相對
    人之夫蔡廚、其餘子女蔡明道均同意由聲請人擔任相對人之
    監護人，由關係人蔡明道擔任會同開具財產清冊之人等情，
    有戶籍資料、同意書等件為證。本院審酌聲請人蔡銘輝、關
    係人蔡明道分別為相對人之長子、次子，與相對人關係非常
    密切，由渠等分別擔任相對人之監護人、會同開具財產清冊
    之人，應符合相對人之最佳利益，爰裁定如主文第2、3項所
    示。
五、末依民法第1113條準用同法第1099條、第1099條之1之規定
    ，於監護開始時，監護人蔡銘輝對於受監護宣告之人蔡廖錦
    之財產，應會同關係人蔡明道於2個月內開具財產清冊，並
    陳報法院，於開具完成並陳報法院前，監護人對於受監護宣
    告之人之財產，僅得為管理上必要之行為，併此指明。
六、依家事事件法第164條第2項，裁定如主文。
中　　華　　民　　國　 110　　年　　10　　月　　6 　　日
                  家事法庭    法  官  沙小雯
以上正本係照原本作成。
如對本裁定抗告，須於裁定送達後10日之不變期間內，向本院提
出抗告狀（須附繕本），並繳納抗告費新臺幣1,000元。
中　　華　　民　　國　 110　　年　　10　　月　　6 　　日
                              書記官  項珮欣